臺灣高等法院高雄分院民事裁定　　　　　　96年度抗字第86號
抗　告　人　甲○○
上列抗告人因與債權人即相對人高雄縣總工會間聲請撤銷假扣押
裁定事件，抗告人對於民國96年3 月19日臺灣高雄地方法院96年
度裁全聲字第66號所為駁回聲請之裁定不服，提起抗告，本院裁
定如下：
    主  文
抗告駁回。
抗告訴訟費用由抗告人負擔。
    理  由
一、抗告意旨略以：相對人對抗告人之本案判決（即本院84年度
    重訴字第8 號民事判決）已於民國91年1 月2 日確定，相對
    人卻遲未聲請執行，顯見其所主張之假扣押原因已消滅，自
    無任令假扣押延續不止，長久不能結案，故依民事訴訟法第
    530 條第1 項之規定，抗告人自可以假扣押之原因已消滅為
    由，聲請撤銷假扣押。且抗告人所主張相對人之請求權時效
    業已罹於時效而消滅，業已提出民事判決及確定證明書為證
    ，原審民事庭就此自應予以實體審酌，且此係屬民事訴訟法
    第530 條第1 項所稱「命假扣押之情事變更」之事由，抗告
    人亦得聲請撤銷假扣押裁定。詎原審裁定竟謂本件假扣押之
    原因尚未消滅，且其無權審酌時效之實體爭議，而裁定駁回
    抗告人之聲請，實有不當，爰請求撤銷原裁定云云。
二、按「假扣押之原因消滅、債權人受本案敗訴判決確定或其他
    命假扣押之情事變更者，債務人得聲請撤銷假扣押裁定。」
    民事訴訟法第530 條第1 項固定有明文。惟該條所稱之「假
    扣押之原因消滅」者，係指債權人於聲請假扣押時，所主張
    之假扣押原因，已無日後不能強制執行或甚難執行之虞，或
    以應在外國為強制執行，現已得於國內強制執行等是；又該
    所謂之「命假扣押之情事變更」者，則指債權人依假扣押保
    全執行之請求已歸消滅，或經本案判決予以否認，或已喪失
    其請求假扣押之權利等情形而言。最高法院88年度台抗字第
    217 號裁定可資參憑。故如依假扣押保全執行之請求經本案
    判決否認，認其請求權不存在時，法院始得認為假扣押之原
    因消滅或其他命假扣押之情事變更，而得依民事訴訟法第
    530 條第1 項規定，准由債務人聲請撤銷假扣押裁定（最高
    法院88年度台抗字第602 號裁定參照）。又債權人就金錢請
    求或得易為金錢請求之請求，欲保全強制執行者，得聲請假
    扣押，民事訴訟法第522 條第1 項定有明文，而假扣押乃為
    保全強制執行方法之一種，苟合於假扣押條件，並經債權人
    敘明假扣押之原因存在，法院即得為假扣押之裁判，至債權
    人起訴主張之實體上理由是否正當，乃屬本案判決問題，非
    假扣押裁判中所能解決（最高法院89年度台抗字第31號裁定
    意旨參照）。
三、經查，抗告人主張：相對人前以抗告人應負侵權行為損害賠
    償責任而向原審聲請裁定准予假扣押（原審82年度全字第
    1821號），嗣經本院以84年度重訴字第8 號為本案判決，於
    民國91年1 月2 日確定之事實，業據抗告人提出假扣押裁定
    、本院84年度重訴字第8 號為民事判決及確定證明書為證，
    固可信為真實。惟縱相對人於上開民事判決確定後至今已逾
    5 年均未據以聲請執行，參照上開民事訴訟法第530 條第1
    項之規定及最高法院裁定意旨，並非「假扣押之原因消滅」
    之事由，則抗告人以此為由，聲請撤銷本件假扣押裁定，顯
    屬無據。又相對人對抗告人之本案判決係獲勝訴確定，而非
    其假扣押請求遭本案判決予以否認，如上所述，故此顯非「
    命假扣押之情事變更」之事由；且相對人對於抗告人關於本
    件損害賠償請求權是否已罹於時效而消滅之實體爭議，亦非
    屬本件撤銷假扣押裁判所得審酌之事項，故無從依抗告人上
    開所指即遽謂相對人依假扣押保全執行之請求已歸於消滅；
    或已喪失其請求假扣押之權利等情形，參照上開最高法院裁
    定意旨，此亦非「命假扣押之情事變更」之事由，故本件並
    無抗告人所指得撤銷假扣押裁定之情事。從而，原審裁定駁
    回抗告人撤銷假扣押裁定之聲請，並無違誤。抗告意旨指摘
    原裁定不當，求予廢棄，為無理由，應駁回其抗告。
據上論結，本件抗告為無理由，依民事訴訟法第495 條之1 第1
項、第449 條第1 項、第78條、第95條，裁定如主文。
中　　華　　民　　國　　96　　年　　4 　　月　　18　　日
                            民事第三庭
                                審判長法官   張國彬
                                法      官   吳登輝
                                法      官   楊富強
以上正本證明與原本無異。
如不服本裁定應於送達後10日內向本院提出再抗告狀 (並按他造
當事人之人數附繕本)， 並繳納再抗告費新臺幣1,000 元。
再為抗告應以適用法規顯有錯誤為理由，並經本院之許可，該許
可以原裁定所涉及之法律見解具有原則上之重要性者為限，並委
任律師為代理人。
中　　華　　民　　國　　96　　年　　4 　　月　　18　　日
                                書  記  官  劉博文
註明:
抗告人之配偶、三親等內之血親、二親等內之姻親，或抗告人為
法人、中央或地方機關時，其所屬專任人員具有律師資格並經法
院認適當者，亦得為第三審代理人。抗告人或其法定代理人具有
律師資格者及前項情形，應於提起抗告或委任時釋明之。
